臺灣臺南地方法院臺南簡易庭民事判決
111年度南簡字第851號
原      告  林清得  
訴訟代理人  蕭麗琍律師
被      告  莊永裕  

上列當事人間請求遷讓房屋等事件，經本院於民國111年8月5日
言詞辯論終結，判決如下：
    主      文
一、被告應將門牌號碼臺南市○○區○○○街000號房屋騰空遷讓返還
    原告。
二、被告應給付原告新臺幣17萬元，及自民國111年7月16日起至
    清償日止，按年息百分之5計算之利息。
三、被告應自民國111年7月1日起至遷讓返還第一項房屋之日止
    ，按月給付原告新臺幣2萬元。
四、訴訟費用由被告負擔。
五、本判決得假執行。
    事實及理由
一、原告主張：兩造於民國109年9月1日簽訂房屋租賃契約書（
    下稱系爭租約），約定由原告將所有之門牌號碼臺南市○○區
    ○○○街000號房屋（下稱系爭房屋）出租予被告，約定租賃期
    間自109年9月15日起至111年9月15日止，第1年租金每月新
    臺幣（下同）2萬5千元、第2年租金每月3萬元，惟110年6月
    間因新冠肺炎疫情，原告同意每月租金降為2萬元。詎被告
    自110年7月起即未按時繳納租金，經原告以111年5月13日臺
    南東門郵局第145號存證信函(下稱系爭存證信函)通知被告
    於函到10日內給付積欠租金，逾期未付則終止租約等語，被
    告於111年5月24日收受上開存證信函後仍置之不理，爰依系
    爭租約法律關係、租賃物返還請求權、所有物返還請求權、
    不當得利之法律關係，請求被告：㈠遷讓返還系爭房屋；㈡依
    系爭租約給付積欠6個月租金12萬元、本案律師費5萬元，及
    自起訴狀繕本送達翌日起至清償日止，按年息百分之5計算
    之利息；㈢自111年7月1日起至遷讓返還系爭房屋之日止，按
    月給付相當於租金之不當得利2萬元等語，並聲明：如主文
    第1至3項所示(見簡字卷第69頁)。
二、被告則以：我不同意原告的請求，當初我跟原告租系爭房屋
　　是要做貿易，最重要的是我的祖先神明要安座在系爭房屋的
    5樓，原告找我去85度C說要請我喝咖啡，結果是去那邊簽系
    爭租約，簽約後才去看系爭房屋，系爭房屋裡什麼都沒有，
    我簽約時給了原告7萬5千元（押金5萬元跟第1個月的房租2
    萬5千元），後來我們搬進去以後，發現沒有熱水，跟原告
    反應他不回應，我們就叫水電的裝了熱水器，花了2萬9千元
    ，這個我也不跟原告計較，結果後來每個月的水費帳單，都
    是幾千元，我找水電工來看，原來是系爭房屋的水管漏水，
    我要找水電工修理，原告說我找的水電工報價太貴，隔了幾
    個月原告自己找了水電工來修理，但是修理好以後的那個月
    ，水費還是2,760元，我就叫原告停水，反正我也沒在用系
    爭房屋的水，我洗衣服就到外面的洗衣店洗，洗澡就回我兒
    子那邊洗，後來貿易生意不佳，都沒有生意，才沒付房租，
    我跟我太太都吃稀飯配醬瓜，我瘦了17公斤，我老婆還得了
    癌症，而且律師是原告請的為什麼要我付律師費，我印象是
    欠6個月的房租，6個月是哪段期間，我沒有在記等語置辯。
    並聲明：原告之訴駁回(見簡字卷第68頁)。
三、本院得心證之理由：
　㈠原告請求被告騰空遷讓返還系爭房屋部分：
　⒈按承租人租金支付有遲延者，出租人得定相當期限，催告承
    租人支付租金，如承租人於其期限內不為支付，出租人得終
    止契約。租賃物為房屋者，遲付租金之總額，非達2個月之
    租額，不得依前項之規定，終止契約。其租金約定於每期開
    始時支付者，並應於遲延給付逾2個月時，始得終止契約；
    承租人於租賃關係終止後，應返還租賃物；出租人非因左列
    情形之一，不得收回房屋。三、承租人積欠租金額，除擔保
    金抵償外，達2個月以上時；所有人對於無權占有或侵奪其
    所有物者，得請求返還之，民法第440條第1項、第2項、第4
    55條前段、第767條第1項前段、土地法第100條第3款分別定
    有明文。
　⒉查原告主張被告於其寄發系爭存證信函時，至少積欠6個月租
    金；原告於111年5月13日寄發系爭存證信函催告被告於函到
    後10日內付清租金，逾期未付即終止租約；被告於111年5月
    24日收受系爭存證信函等節，業提出系爭存證信函及回執等
    件為證(見簡字卷第35至40頁)，並為被告所不爭執，則原告
    主張終止系爭租約，為有理由。是系爭租約既已終止，被告
    即無占有系爭房屋之權源，則原告依租賃物返還請求權、所
    有物返還請求權，請求被告將系爭房屋騰空遷讓返還，為有
    理由，應予准許。　
  ㈡原告請求被告給付租金12萬元、律師費5萬元及法定遲延利息
    部分：
　⒈按稱租賃者，謂當事人約定，一方以物租與他方使用收益，
    他方支付租金之契約；不動產之租賃契約，其期限逾1年者
    ，應以字據訂立之，未以字據訂立者，視為不定期限之租賃
    ；給付有確定期限者，債務人自期限屆滿時起，負遲延責任
    ；遲延之債務，以支付金錢為標的者，債權人得請求依法定
    利率計算之遲延利息；應付利息之債務，其利率未經約定，
    亦無法律可據者，週年利率為百分之5，民法第421條第1項
    、第422條、第229條第1項、第233條第1項前段及第203條分
    別定有明文。
　⒉查原告主張被告積欠6個月房租乙節，業提出系爭租約、系爭
    存證信函及回證等件為證(見簡字卷第25至37頁)，並為被告
    所不爭執，應屬可採。又系爭租約第17條約定：乙方【即被
    告】若有違約情事，甲方【即原告】因涉訟所繳納之訴訟費
    、律師費用，均應由乙方負責賠償等語。則原告主張本件訴
    訟支出律師費5萬元，業提出收據為證(見簡字卷第41頁)，
    是原告請求被告給付積欠之租金12萬元、律師費5萬元及法
    定遲延利息之主張，應屬可採。
　㈢原告請求被告自111年7月1日起至遷讓返還系爭房屋之日止，
    按月給付相當於租金之不當得利2萬元部分：
  ⒈按無法律上之原因而受利益，致他人受損害者，應返還其利
    益。雖有法律上之原因，而其後已不存在者，亦同，民法第
    179條定有明文。而無法律上原因占有他人之房屋，可能獲
    得相當於租金之利益，並致房屋所有權人受有同額之損害，
    此為社會通常之觀念，房屋所有權人自得依不當得利之法則
    ，請求占有人返還相當於租金之利益。
  ⒉查系爭租約已終止，業如上述，則被告於系爭租約消滅後仍
    繼續占有系爭房屋，則其占有使用系爭房屋即無正當權源，
    因而造成原告無法使用系爭房屋之損害，揆諸前開說明，原
    告自得請求被告給付相當於租金之不當得利。再參以系爭租
    約及兩造合意調降租金為每月2萬元，則原告請求被告自111
    年7月1日起至遷讓返還系爭房屋之日止，按月給付原告相當
    於租金之不當得利2萬元，為有理由，應予准許。
四、從而，原告依系爭租約法律關係、租賃物返還請求權、所有
    物返還請求權、不當得利之法律關係，請求被告騰空遷讓返
    還系爭房屋，及給付原告租金12萬元、律師費5萬元共17萬
    元，及自起訴狀繕本送達翌日即111年7月16日起至清償日止
    ，按年息百分之5計算之利息，暨自111年7月1日起至遷讓返
    還系爭房屋之日止，按月給付相當於租金之不當得利2萬元
    ，為有理由，應予准許。爰判決如主文第1項至第3項所示。
五、本件係屬民事訴訟法第427條第1項所定訴訟適用簡易程序所
    為被告敗訴之判決，依同法第389條第1項第3款之規定，應
    依職權宣告假執行。
六、訴訟費用負擔依據：民事訴訟法第78條。
中　　華　　民　　國　　111 　年　　 8　　月　　19　　日
                  臺灣臺南地方法院臺南簡易庭
  　　　　　　　　　　　　　　　　法  官　王淑惠
以上正本係照原本作成。
如不服本判決，應於判決送達後20日內，向本院提出上訴狀並表
明上訴理由，如於本判決宣示後送達前提起上訴者，應於判決送
達後20日內補提上訴理由書（須附繕本）。 
中　　華　　民　　國　　111 　年　　 8　　月　　19　　日
                                  書記官  洪凌婷